高雄高等行政法院判決
　　　　　　　　　　　　　　　　九十六年度訴字第七二七號
　　　　　　　　　　　　　九十.
原　　　告　上達糧業國際股份有限公司
代　表　人　甲○○
輔　佐　人　丁○○
被　　　告　財政部高雄關稅局
代　表　人　乙○○
訴訟代理人　丙○○
　　　　　　戊○○
上列當事人間因虛報進口貨物產地事件，原告不服財政部中華民
國九十六年六月二十二日台財訴字第０九五００六三七九六０號
訴願決定，提起行政訴訟。本院判決如下：
    主　文
原告之訴駁回。
訴訟費用由原告負擔。
　　事  實
甲、事實概要：
緣原告委由百立報關股份有限公司（下稱百立公司）於民國（下
同）九十四年十二月二十七日，向被告報運進口澳洲產製SUNRIC
E ARBORID POUR＆STORE等乙批計五項（報單第BD/94/WU04/7113
號），電腦核定以C三（應審應驗）方式通關，經該分局派員查
驗結果，來貨第二、五項為泰國產製，第三、四項為印度產製，
與原申報澳洲產製不符。因第二至五項白米重量合計超過一、０
００公斤，核屬行政院依懲治走私條例第二條公告之管制物品，
涉嫌違反懲治走私條例規定。原告報運貨物進口，顯有虛報所運
貨物產地，涉及逃避管制情事，被告乃根據財政部關稅總局驗估
處（下稱驗估處）核定之價格，核估完稅價格，並依據海關緝私
條例第三十七條第三項轉據同條例第三十六條第一項、第三項規
定，處原告第二至五項貨物貨價一倍之罰鍰新台幣（下同）六六
、二０六元，貨物併沒入。原告不服，申請復查，未獲變更，提
起訴願亦遭駁回，遂提起本件行政訴訟。
乙、兩造之聲明：
一、原告聲明求為判決：
（一）訴願決定、復查決定及原處分均撤銷。
（二）被告應給付原告二二九、七一０元，及自本件起訴狀繕本
      送達被告之翌日起至清償日止，按年利率百分之五之利息
      。
（三）訴訟費用由被告負擔。
二、被告聲明求為判決：
（一）原告之訴駁回。
（二）訴訟費用由原告負擔。
丙、兩造主張之理由：
一、原告起訴意旨略謂：
（一）按「報運貨物進口而有下列情事之一者，得視情節輕重，
      處以所漏進口稅額二倍至五倍之罰鍰，或沒入或併沒入其
      貨物：．．．四、其他違法行為。」「有前二項情事之一
      而涉及逃避管制者，依前條第一項及第三項論處。」「私
      運貨物進口、出口或經營私運貨物者，處貨價一倍至三倍
      之罰鍰。」「前兩項私運貨物沒入之。」固為海關緝私條
      例第三十七條第一項第四款、第三項規定及同條例第三十
      六條第一項、第三項之明文規定。該條例所稱私運貨物進
      出口乃指規避檢查、逃漏關稅或逃避管制，未經向海關申
      報而運輸貨物進、出國境（同條例第三條前段參照）；而
      懲治走私條例第二條第一項、第三項復規定：「私運管制
      物品進口、出口逾公告數額者，處七年以下有期徒刑，得
      併科新台幣三百萬元以下罰金。．．．第一項所稱管制物
      品及其數額，由行政院公告之。」故就「管制物品項目及
      其數額」，依行政院九十二年十月二十三日院臺財字第０
      九二００五六三三八號公告修正丙項規定「丙、管制進口
      物品：一次私運左列物品之一項或數項，其總額由海關照
      緝獲時之完稅價格計算，超過新台幣十萬元者．．．或重
      量超過一、０００公斤者。但報運進口第五款之物品未虛
      報貨名或產地者，不屬本項所列之管制進口物品：一、．
      ．．五、海關進口稅則第一章至第八章所列之物品及稻米
      、稻米粉、花生、茶葉、種子（球）。」惟按「四、實施
      關稅配額之貨物符合下列條件之一者，進口報關時應依稅
      則第九十八章申報稅則號別：（一）已取得關稅配額證明
      書。．．．。」此為財政部關稅總局九十三年四月二十日
      台總局徵字第０九三一００六三二六號依據關稅法第十四
      條、海關進口稅則第一條及關稅配額實施辦法第一條為修
      正「海關執行關稅配額作業規定」所發布之函釋，先予敘
      明。
（二）被告及訴願機關所為之處分及決定，於法未合：
   1、本件系爭進口稻米非屬管制物品，原告辦理進口稻米均符
      合法律規定，絕無私運、虛報貨物產地，逃避管制等情事
      ：
   （1）查原告係根據中央信託局所公告的進口稻米標售辦法合
        法取得輸入關稅配額證明書，故本件原告進口之稻米稅
        則編號應屬於第九十八章的「關稅配額之貨品」，是以
        本件原告依該配額數量辦理進口稻米，實無被告所引行
        政院九十二年十月二十三日院台財字第０九二００五六
        三三八號公告之丙項管制進口物品之規定適用，而係應
        依稅則第九十八章適用海關執行關稅配額作業規定而為
        適用，被告認事用法顯有錯誤，合先敘明。
   （2）原告因九十四年十二月二十九日接獲所委託之百立公司
        電話告知原告申報由澳洲進口白米一批，進口報單號碼
        ：BD／94／WU04／7113號，惟因產地標示疏漏，原告立
        即於當日以上達（糧）字第九四一二二九號函致被告所
        屬中興分局並副知行政院農業委員會（下稱農委會）說
        明原委，並請准免除處罰。
   （3）茲因稻米進口之主管機關為農委會，故原告遂於九十五
        年一月三日以上達（糧）字第九五一０三號函請農委會
        （國際處）協助處理並副知農委會農糧署。嗣經農委會
        以農際字第０九五００六一一五五號函達被告，該函略
        以「該批貨物係使用關稅配額向海關申報貨物經由通商
        口岸進口．．．。由於函陳貨物之生產國為印度、泰國
        ，包裝及出口國為澳洲，依據財政部九十四年七月一日
        台財關字第０九三０五五０六四四０號公告，該批貨物
        之原產地自應為印度、泰國，惟查該批貨品倘非產自中
        國大陸之禁止輸入者，依現行規定進口商持有配額證者
        均可合法以澳洲、印度、泰國等地申報原產地證明進口
        ，並不以所報產地不同而有差異。」是以原告既取得配
        額證並合法申報進口，自不構成違反私運管制物品進口
        之法令。
   2、被告及訴願機關所為之處分及決定，顯與事實及法令不符
      ，實難令原告甘服：
   （1）原告經百立公司告知並立即於當日函知主管機關說明原
        委，然被告所屬中興分局竟以九十五年一月六日高興業
        三字第九五００一０號函復原告，竟認原告申報由澳洲
        進口白米一批，進口報單號碼：BD／94／WU04／7113號
        ，其中第二、五項為泰國產製，第三、四項為印度產製
        ，與原申報澳洲產地不符，遂依海關緝私條例規定辦理
        ，旋即原告並接獲被告九十五年九月二十九日九五年第
        00000000號處分書在案。
   （2）更有甚者，被告以原告違反懲治走私條例為由進行搜索
        ，認定原告涉及虛報產地等情，做成九十五年一月六日
        編號KH No.０一八六０四之「高雄關稅局扣押貨物、運
        輸工具收據及搜索筆錄」。
   （3）雖經原告於九十五年十月十七日提出復查申請書，惟被
        告仍以九十五年十一月十五日高普緝字第０九五一０一
        八四六五號函駁回之；原告再於九十五年十二月十二日
        依法向財政部提起訴願，財政部於九十六年六月二十二
        日台財訴字第０九五００六三七九六０號訴願決定書以
        同一理由駁回之。
   （4）經查被告及訴願機關未經查明事實，率然認定原告持配
        額證申報進口稻米之行為違反法令之規定，其所為之行
        政處分及訴願決定顯屬違法至明。
   （5）況本件原告代表人甲○○經被告移送台灣高雄地方法院
        檢察署（下稱高雄地檢署）偵辦（案號：九十五年度偵
        字第三０二０一號懲治走私條例案件），業經該署承辦
        檢察官不起訴處分書偵查終結在案。
   3、被告應賠償原告二二九、七一０元：
      按提起行政訴訟，得於同一程序中，合併請求損害賠償或
      其他財產上給付，此乃行政訴訟法第七條之明文規定。原
      告因本件爭議發生後，受有本批被扣白米共計一、一四０
      公斤之損害，按系爭白米係屬於高品質香米，其價值如在
      惠康超市的零售價格為每公斤一八六元，價款總額合計二
      一二、０四０元，故原告併此依行政訴訟法第七條規定，
      請求被告應賠償原告因系爭白米被扣所致之損害賠償，並
      加計自九十五年一月至九十六年八月共計二十個月以年利
      率百分之五計算之利息共二二九、七一０元，及自本件起
      訴狀繕本送達被告之翌日起至清償日止，按年利率百分之
      五之利息。
二、被告答辯意旨略謂：
（一）按「報運貨物進口而有左列情事之一者，得視情節輕重，
      處以所漏進口稅額二倍至五倍之罰鍰，或沒入或併沒入其
      貨物：一、．．．四、其他違法行為。．．．有前二項情
      事之一而涉及逃避管制者，依前條第一項及第三項論處。
      」及「私運貨物進口、出口或經營私運貨物者，處貨價一
      倍至三倍之罰鍰。．．．前二項私運貨物沒入之。」分別
      為海關緝私條例第三十七條第一項第四款、第三項及第三
      十六條第一項、第三項所明定。次按懲治走私條例第二條
      規定：「私運管制物品進口、出口逾公告數額者，處七年
      以下有期徒刑，得併科新台幣三百萬元以下罰金。．．．
      第一項所稱管制物品及其數額，由行政院公告之。」本件
      原告虛報所運貨物產地，涉及逃避管制情事，被告依上開
      規定予以論處，於法洵無不合。
（二）依據行政院九十二年十月二十三日院台財字第０九二００
      五六三三八號公告修正之「管制物品項目及其數額」丙項
      規定：「丙、管制進口物品：一次私運左列物品之一項或
      數項，其總額由海關照緝獲時之完稅價格計算，超過新台
      幣十萬元者．．．或重量超過一、０００公斤者。但報運
      進口第五款之物品未虛報貨名或產地者，不屬本項所列之
      管制進口物品：一、．．．五、海關進口稅則第一章至第
      八章所列之物品及稻米、稻米粉、花生、茶葉、種子（球
      ）。」財政部九十三年十二月六日台財關字第０九三００
      五七七三六０號令釋示：「一、海關緝私條例第三條、第
      三十七條．．．所稱『管制』之涵義相同，係指進口或出
      口下列依規定不得進口或出口或管制輸出入之物品：（一
      ）．．．（二）行政院依懲治走私條例第二條規定公告之
      『管制物品』．．．。」及法務部八十九年八月十八日法
      八九檢字第０二一八七三號函釋示：「．．．未經向海關
      申報而運輸管制物品進出口，固為懲治走私條例第二條所
      稱之『私運管制物品進出口』，縱經向海關申報，而有虛
      報生產地等不實事項，以運送管制物品進出國境之情形，
      應亦屬之。．．．。」本件貨物經查驗結果，來貨第二、
      五項為泰國產製，第三、四項為印度產製，與原申報澳洲
      不符而涉虛報產地，且第二至五項白米重量合計超過一、
      ０００公斤，應屬上開行政院公告之管制物品而有違反懲
      治走私條例第二條「私運管制物品進出口」之規定，並不
      因原告有無取得配額證而予豁免，且本件第一項白米產自
      澳洲無虛報產地情事，可使用該配額證明書按稅則號別第
      九八二五．一三．００．一二－六號辦理進口，惟第二至
      五項白米有虛報產地、逃避管制情事，並無適用該配額證
      明書之餘地，而應歸稅則號別第一００六．三０．００．
      九０－七號。
（三）本件原告虛報系爭白米產地，逃避管制已如前述，被告依
      海關緝私條例第三十七條第一項第四款、第三項轉據依第
      三十六條第一項、第三項規定對報單第二至五項白米虛報
      產地處貨價一倍之罰鍰六六、二０六元，貨物併沒入，並
      以「高雄關稅局扣押貨物、運輸工具收據及搜索筆錄」KH
      No.０一八六０四號扣押第二至五項白米不准放行進口，
      並無不當，原告所稱「進行搜索」，顯有誤解。復查刑罰
      與行政秩序罰二者之規範所欲達成之立法目的及其構成要
      件均屬有別，司法機關與行政機關各本於職權依法審理認
      定，兩者無必然關係，故本件行政罰部分自不能因檢察官
      不起訴處分而冀邀免罰。另依國際貿易實務，買賣雙方對
      成交貨物之名稱、數量、價格、產地等於成交時即有約定
      ，並應按約定之貨物交運，原告為專業之糧業商，當知稻
      米屬行政院依懲治走私條例公告之管制進口物品，其向國
      外進口系爭白米，自應注意通知發貨人，依約交貨，並確
      實查明貨物之名稱、產地等，據實申報，以免受罰，原告
      未善盡注意義務，致生虛報來貨之產地，逃避管制情事，
      縱非故意，亦難謂無過失，依行政罰法第七條第一項：「
      違反行政法上義務之行為，非出於故意或過失者，不予處
      罰。」之規定，即應受罰。
（四）被告依據行政院九十二年十月二十三日院台財字第０九二
      ００五六三三八號公告修正之「管制物品項目及其數額」
      丙項規定予以處分，並無不當，原告所為合併請求損害賠
      償及相關之利息，應無足採，請予駁回。
    理　由
一、按「報運貨物進口而有下列情事之一者，得視情節輕重，處
    以所漏進口稅額二倍至五倍之罰鍰，或沒入或併沒入其貨物
    ：．．．。四、其他違法行為。．．．有前二項情事之一而
    涉及逃避管制者，依前條第一項及第三項論處。」及「私運
    貨物進口、出口或經營私運貨物者，處貨價一倍至三倍之罰
    鍰。．．．前二項私運貨物沒入之。」為海關緝私條例第三
    十七條第一項第四款、第三項及第三十六條第一項、第三項
    分別定有明文。次按「私運管制物品進口、出口逾公告數額
    者，處七年以下有期徒刑，得併科新台幣三百萬元以下罰金
    。．．．第一項所稱管制物品及其數額，由行政院公告之。
    」亦經懲治走私條例第二條第一項、第三項規定明確。再按
    「丙、管制進口物品：一次私運左列物品之一項或數項，其
    總額由海關照緝獲時之完稅價格計算，超過新台幣十萬元者
    ．．．或重量超過一、０００公斤者。但報運進口第五款之
    物品未虛報貨名或產地者，不屬本項所列之管制進口物品：
    一、．．．五、海關進口稅則第一章至第八章所列之物品及
    稻米、稻米粉、花生、茶葉、種子（球）。」並據行政院九
    十二年十月二十三日院台財字第０九二００五六三三八號公
    告修正之「管制物品項目及其數額」丙項規定在案。再按「
    一、海關緝私條例第三條、第三十七條．．．所稱『管制』
    之涵義相同，係指進口或出口下列依規定不得進口或出口或
    管制輸出入之物品：（一）．．．（二）行政院依懲治走私
    條例第二條規定公告之『管制物品』．．．。」「．．．未
    經向海關申報而運輸管制物品進出口，固為懲治走私條例第
    二條所稱之『私運管制物品進出口』，縱經向海關申報，而
    有虛報生產地等不實事項，以運送管制物品進出國境之情形
    ，應亦屬之。．．．。」復經財政部九十三年十二月六日台
    財關字第０九三００五七七三六０號、及法務部八十九年八
    月十八日法八九檢字第０二一八七三號函釋示甚詳。
二、經查，原告委由百立公司於九十四年十二月二十七日，向被
    告報運進口澳洲產製SUNRICE ARBORID POUR＆STORE等乙批
    計五項（報單第BD/94/WU04/7113號），電腦核定以C三（應
    審應驗）方式通關，經該分局派員查驗結果，來貨第二、五
    項為泰國產製，第三、四項為印度產製，與原申報澳洲產製
    不符。因第二至五項白米重量合計超過一、０００公斤，核
    屬行政院依懲治走私條例第二條公告之管制物品，涉嫌違反
    懲治走私條例規定。原告報運貨物進口，顯有虛報所運貨物
    產地，涉及逃避管制情事，被告乃根據驗估處核定之價格，
    核估完稅價格，並依據海關緝私條例第三十七條第三項轉據
    同條例第三十六條第一項、第三項規定，處原告第二至五項
    貨物貨價一倍之罰鍰六六、二０六元，貨物併沒入等情，業
    經兩造分別陳明在卷，並有第BD/94/WU04/7113號進口報單
    及被告九十五年九月二十九日九十五年第00000000
    號處分書、九十五年十一月十五日高普緝字第０九五一０一
    八四六五號復查決定書等附於原處分卷可稽，堪予認定。
三、原告訴稱：本件系爭進口稻米非屬管制物品，而屬關稅配額
    之貨品，且因進口報單上產地標示疏漏，原告亦於九十四年
    十二月二十九日函告被告所屬中興分局，絕無私運、虛報進
    口貨物產地、逃避管制等情事；更有甚者，被告以違反懲治
    走私條例為由進行搜索，而認定原告有涉及虛報進口貨物產
    地等情；再者，本件原告代表人甲○○經被告移送高雄地檢
    署偵辦懲治走私條例案件，已獲不起訴處分云云，資為論據
    。
四、惟按，依據前揭行政院九十二年十月二十三日台財字第０九
    二００五六三三八號公告修正之「管制物品項目及其數額」
    丙項規定，可知報運進口稻米虛報產地，其總額由海關照緝
    獲時之完稅價格計算，超過十萬元或重量超過一、０００公
    斤者，屬管制進口物品，自構成進口物品逃避管制之行為。
    經查，本件原告於九十四年十二月二十七日委由百立公司向
    被告報運進口澳洲產製SUNRICE ARBORID POUR＆STORE等乙
    批計五項（報單第BD/94/WU04/7113號），經被告派員查驗
    結果，來貨第二、五項為泰國產製，第三、四項為印度產製
    ，與原申報澳洲產製不符，其第二至五項白米重量合計超過
    一、０００公斤，揆諸上述說明，本件原告虛報所運貨物產
    地，涉及逃避管制情事，被告依據海關緝私條例第三十七條
    第三項轉據同條例第三十六條第一項、第三項規定，處原告
    第二至五項貨物貨價一倍之罰鍰六六、二０六元，貨物併沒
    入，於法並無不合。又原告雖依據中央信託局所公告的進口
    稻米標售辦法合法取得輸入關稅配額證明書，得於澳州、印
    度、泰國等台灣准許進口國家，進口本件系爭稻米，惟其進
    口稻米，仍應受遵守行政院上述公告之規定，非謂其取得輸
    入關稅配額證明書，即得為逃避管制之違章行為。故原告主
    張：本件系爭進口稻米非屬管制物品，而屬關稅配額之貨品
    ，且因進口報單上產地標示疏漏，原告亦於九十四年十二月
    二十九日函告被告所屬中興分局，絕無私運、虛報進口貨物
    產地、逃避管制等情事，自不足採。
五、次按「海關有正當理由認為違反本條例情事業已發生者，得
    勘驗、搜索關係場所。勘驗、搜索時，應邀同該場所占有人
    或其同居人、僱用人、鄰人並當地警察在場見證。如在船舶
    、航空器、車輛或其他運輸工具施行勘驗、搜索時，應邀同
    其管理人在場見證。前項關係場所如係政府機關或公營事業
    ，勘驗、搜索時，應會同該機關或事業指定人員辦理。」「
    勘驗、搜索應將經過情形作成筆錄，交被詢問人或在場證人
    閱覽後，一同簽名或蓋章。如有不能簽名蓋章或拒絕簽名蓋
    章者，由筆錄製作人記明其事由。」分別為海關緝私條例第
    十條、第十四條定有明文。是被告有正當理由認為原告違反
    本條例情事業已發生，依法即得勘驗、搜索並將經過情形作
    成筆錄，以發現、證明原告有違章之事實。另查，本件被告
    對於原告所進口之物品，認為違反海關緝私條例第三十七條
    第一項第四款、第三項等規定，依同條例規定對原告執行勘
    驗、搜索並作成筆錄，且經所有人、管領人或被搜索人簽章
    ，被告依法行政，並無不當，此有被告扣押貨物、運輸工具
    收據及搜索筆錄（編號：KH NO.０一八六０四）附於原處分
    卷可稽。再按「一行為同時觸犯刑事法律及違反行政法上義
    務規定者，依刑事法律處罰之。但其行為應處以其他種類行
    政罰或得沒入之物而未經法院宣告沒收者，亦得裁處之。前
    項行為如經不起訴處分或為無罪、免訴、不受理、不付審理
    之裁判確定者，得依違反行政法上義務規定裁處之。」為行
    政罰法第二十六條定有明文。本條之立法理由為：「．．．
    罰鍰以外之沒入或其他種類行政罰，因兼具維護公共秩序之
    作用，為達行政目的，行政機關仍得併予裁處，故為第一項
    但書規定。前述行為如經檢察官為不起訴處分或法院為無罪
    、免訴、不受理或不付審理(少年事件)之裁判確定，行政罰
    之裁處即無一事二罰之疑慮，故第二項規定此時仍得依違反
    行政法上義務之規定裁處。」是原告代表人甲○○縱其懲治
    走私條例案件，既經高雄地檢署為不起訴處分，參諸上述規
    定，被告得依其行政目的，對於原告違反行政法上義務之規
    定裁處。另依國際貿易實務，買賣雙方對成交貨物之名稱、
    數量、價格、產地等於成交時即有約定，並應按約定之貨物
    交運，原告為專業之糧業商，當知稻米產地申報不實，逾一
    定之金額或數量時，屬行政院依懲治走私條例公告之管制進
    口物品，其向國外進口系爭白米，自應注意通知發貨人，依
    約交貨，並確實查明貨物之名稱、產地等，據實申報，以免
    受罰，原告未善盡注意義務，致生虛報來貨之產地，逃避管
    制情事，縱非故意，亦難謂無過失，依行政罰法第七條第一
    項：「違反行政法上義務之行為，非出於故意或過失者，不
    予處罰。」之規定，亦應受罰。故原告主張：被告以違反懲
    治走私條例為由進行搜索，而認定原告有涉及虛報進口貨物
    產地等情；再者，本件經移送高雄地檢署偵辦懲治走私條例
    案件，已獲不起訴處分等云云，仍不足採。
六、綜上所述，原告之主張既無足採，則被告原處分對原告裁處
    罰鍰六六、二０六元，貨物併沒入，並無不合，復查決定及
    訴願決定遞予維持，亦無違誤。原告提起本件訴訟求予撤銷
    ，併請求被告應給付原告二二九、七一０元，及自起訴狀繕
　　本送達被告之翌日起至清償日止，按年利率百分之五之利息
    ，均無理由，應予駁回。又本件事證已臻明確，原告聲請向
    行政院農業發展委員會國際處及農糧署函詢部分，核無必要
    ，至兩造其餘攻擊防禦方法核與判決結果不生影響，爰不逐
    一論述，附此敘明。
據上論結，本件原告之訴為無理由，爰依行政訴訟法第一百九十
五條第一項後段、第九十八條第一項前段，判決如主文。
中　　華　　民　　國　九十六　年　　十二　　月　十一　日
                  第一庭審判長法　官　蘇秋津
                              法  官　詹日賢
                              法  官　林勇奮
以上正本係照原本作成。
如不服本判決，應於判決送達後二十日內向本院提出上訴書狀，
其未表明上訴理由者，應於提起上訴後二十日內向本院提出上訴
理由書（須按對造人數附繕本）；如於本判決宣示或公告後送達
前提起上訴者，應於判決送達後二十日內補提上訴理由書（須附
繕本）。未表明上訴理由者，逕以裁定駁回。
中　　華　　民　　國　九十六　年　　十二　　月　十一　日
　　　　　　　　　　　　　　  書記官　黃玉幸
